臺灣高雄地方法院刑事判決
110年度易字第274號
公  訴  人  臺灣高雄地方檢察署檢察官
被      告  林○○


選任辯護人  伍安泰律師
上列被告因詐欺案件，經檢察官提起公訴（臺灣高雄地方檢察署
110年度偵緝字第193號）及移送併辦（臺灣臺南地方檢察署110
年度偵緝字第128號），本院判決如下：
    主  文
林○○犯如附表編號1至8所示之詐欺取財罪，共捌罪，各處如附表
編號1至8「主文」欄所示之刑及沒收。不得易科罰金部分，應執
行有期徒刑壹年拾月；得易科罰金部分，應執行有期徒刑壹年貳
月，如易科罰金，以新臺幣壹仟元折算壹日。
    事  實
一、緣林○○與附表編號1至7「告訴人」欄所示之人，曾同為址設
    高雄市○鎮區○○○○○○區○○路0號「台灣○○半導體股份有限公司
    （下稱『○○公司』）」之同事；與附表編號8「告訴人」欄所
    示之人則為朋友關係。詎林○○因需款孔急，俟與附表編號1
    至8「告訴人」欄所示之人（下稱「王○○等8人」）建立關係
    ，並獲取其等信任後，竟意圖為自己不法之所有，基於詐欺
    取財之犯意，分別於附表編號1至8「施詐期間」欄所示時間
    ，在○○公司內，以「父親生病」、「母親車禍需支付醫藥費
    」等詐騙手法，誘騙王○○等8人出資援助，同時為消弭王○○
    、施○○、陳○○、陳○○、籃○○對其還款能力之疑慮，又佯稱其
    從事博弈投資，將來清償借款沒有問題，若博弈有贏錢會另
    外分紅云云，致王○○等8人信以為真且陷於錯誤，各自依林○
    ○之指示，以附表編號1至8「告訴人交款方式」欄所示之方
    式，將款項交予林○○。嗣因王○○等8人發現林○○佯稱其至醫
    院割腎救父之手術照片係自網路上所盜用，始驚覺受騙並報
    警處理，而揭悉上情。
二、案經王○○等8人訴由臺灣高雄地方檢察署檢察官偵查起訴暨
    臺灣臺南地方檢察署檢察官移送併辦。
    理  由
一、證據能力之判斷
　㈠證人即告訴人王○○、施○○、陳○○、籃○○之警詢筆錄：
　　按，被告以外之人於審判外之言詞或書面陳述，除法律有規
    定者外，不得作為證據，刑事訴訟法第159條第1項設有明文
    。查，證人王○○、施○○、陳○○、籃○○（即附表編號1、2、4
    、7「告訴人」欄所示之人）各於警詢中所製作之筆錄，核
    屬傳聞證據，並無法律規定得為證據之例外情形，且據被告
    及辯護人於本院審理中爭執證據能力（按：被告及辯護人固
    亦同以刑事準備狀爭執證人陳○○之警詢筆錄【見本院易字卷
    第93頁背面、第131頁及185頁】，惟遍查卷內並無證人陳○○
    之警詢筆錄，是被告及辯護人爭執證人陳○○之警詢筆錄部分
    ，顯有誤會），應不具證據能力而不得作為本案判斷之基礎
    。
  ㈡證人即告訴人王○○、施○○、陳○○、陳○○、籃○○之偵訊筆錄：
　　另查，被告及辯護人固亦於本院審理中爭執偵訊筆錄之證據
    能力（按：辯護人僅於刑事準備狀中先爭執王○○、施○○、陳
    ○○、陳○○、籃○○之警詢筆錄，後空泛爭執「偵訊筆錄」之證
    據能力，並未具體表明、特定爭執何證人之偵訊筆錄【見本
    院易字卷第93頁背面、第131頁及185頁】，基於最有利於被
    告之解釋，認係爭執證人王○○、施○○、陳○○、陳○○、籃○○之
    偵訊筆錄）。惟按，被告以外之人於偵查中向檢察官所為之
    陳述，除顯有不可信之情況者外，得為證據，刑事訴訟法第
    159條之1第2項定有明文。偵查中對被告以外之人所為之偵
    查筆錄，或被告以外之人向檢察官所提之書面陳述，性質上
    均屬傳聞證據。惟現階段刑事訴訟法規定檢察官代表國家偵
    查犯罪、實施公訴，依法其有訊問被告、證人及鑑定人之權
    ，證人、鑑定人且須具結，而實務運作時，檢察官偵查中向
    被告以外之人所取得之陳述，原則上均能遵守法律規定，不
    致違法取供，其可信度極高。本件證人王○○、施○○、陳○○、
    陳○○、籃○○分別在檢察官偵查中所為之證述，性質上雖屬傳
    聞證據，惟均係偵查中向檢察官所為，並經踐履具結程序（
    他一卷第209頁、第210頁、第212頁、第213頁、第216頁）
    ，且俱未曾提及檢察官在偵訊時有任何強暴、脅迫、詐欺、
    利誘等以不正方法取供之情，其等陳述時之心理狀況健全、
    並無受外力干擾，且上開證人業於本案審判中到庭依人證之
    調查程序具結作證，又經被告及辯護人就其等陳述行使對質
    詰問權，觀諸偵訊筆錄之記載形式，本院亦查無檢察官在上
    開偵訊時有任何以不正方法訊問，而有違反陳述者之自由意
    志等顯有不可信之情況，衡諸上開規定，自均具有證據能力
    。
  ㈢其餘本案後開所引用之證據部分：
　　又按，「被告以外之人於審判外之陳述，雖不符刑事訴訟法
    第159條之1至第159條之4之規定，而經當事人於審判程序同
    意作為證據，法院審酌該言詞陳述或書面陳述作成時之情況
    ，認為適當者，亦得為證據。當事人、代理人或辯護人於法
    院調查證據時，知有刑事訴訟法第159條第1項不得為證據之
    情形，而未於言詞辯論終結前聲明異議者，視為有前項之同
    意。」，刑事訴訟法第159條之5亦有明定。查，本判決所引
    用以下審判外作成之相關供述證據，檢察官、被告及辯護人
    於本院準備程序、審判期日均表示無意見而不予爭執，亦未
    於言詞辯論終結前聲明異議，本院審酌上開證據資料製作時
    之情況，尚無違法取得及證明力明顯過低之瑕疵，認以之作
    為證據應屬適當，而其餘所依憑判斷之非供述證據，本院亦
    查無有何違反法定程序取得之情形，且上開各該證據均經本
    院於審判期日依法進行證據之提示、調查、辯論，被告於訴
    訟上之防禦權，已受保障，故上開證據資料均有證據能力。
二、認定犯罪事實所憑之證據及理由
　㈠證人即告訴人徐○○、蔡○○、謝○○部分（即附表編號3、6、8）
    ：　
　　上開詐欺證人徐○○、蔡○○、謝○○部分之犯罪事實，業據被告
    於本院審理中坦承不諱（本院易字卷第69頁、第183頁背面
    ），核與證人徐○○於警詢及偵查中、證人謝○○於偵查中、證
    人蔡○○於偵訊及本院審理中結證其等各自遭被告詐得款項之
    情節相符（併警卷第13至16頁、他一卷第204至208頁，本院
    易字卷第353至357頁），並有被告書立並交予證人蔡○○之借
    據、證人蔡○○之台北富邦銀行、日盛銀行帳戶交易明細、證
    人蔡○○之兆豐國際商業銀行存摺封面及內頁影本、證人謝○○
    之中國信託銀行存款交易明細、證人徐○○之爭議帳款處理通
    知書、統一發票、銷貨單、訂單交易明細、交易訂單明細、
    證人徐○○、蔡○○、謝○○分別與被告間之LINE對話紀錄、證人
    徐○○之台北富邦銀行帳戶交易明細各1份（他一卷第80至94
    頁、第96頁、第95頁、第100至101頁、第102頁、第103至13
    3頁、第134至136頁、第141至144頁、第145至169頁、第169
    -1至174頁）在卷可稽，足認被告此部分之自白核與事實相
    符，堪以採信。
  ㈡證人即告訴人施○○、陳○○、陳○○、籃○○部分（即附表編號2、
    4、5、7）：　
　　訊據被告固不否認向證人施○○、陳○○、陳○○、籃○○收取如附
    表編號2、4、5、7所示之款項，且坦認其確實以「父親生病
    」、「母親車禍需支付醫藥費」等詐騙手法向證人施○○、陳
    ○○、陳○○、籃○○施詐，並因而詐得款項，並收取證人施○○、
    陳○○、陳○○、籃○○各自向台北富邦銀行所貸得款項（按被告
    收取之貸款款項各為：證人施○○之貸款新臺幣【下同】30萬
    元、證人陳○○之貸款29萬7,000元【原貸款30萬元，扣除手
    續費3,000元】、證人陳○○之貸款59萬7,000元【原貸款60萬
    元扣除手續費3,000元】、證人籃○○之貸款40萬元【原貸款4
    4萬元】）之事實，惟對於證人施○○、陳○○、陳○○、籃○○各
    自向台北富邦銀行貸款，並將該筆貸款交予其使用部分，則
    矢口否認亦係出於詐欺故意所為，並辯稱：他們將貸得之款
    項交給伊，是交由伊去從事「運彩賭博」，這部分不是詐騙
    ，而且他們也都有分到獲利款項云云。辯護人亦為被告之利
    益辯以：依常情而言，若是一般親朋好友，遇到友人父母生
    病開刀需要手術費，大概就是將身上可以運用的款項出借，
    鮮以貸款的方式借錢，至少王○○、馬○○都有提到他們貸款的
    目的就是要投資被告從事運彩賭博，就辯護人的認知，被告
    應該確有將貸款部分拿去賭博運彩，如有獲利也有分給被害
    人云云。經查：
　⒈前揭被告此部分之自白及不爭執之事實，業經證人施○○、陳○
    ○、陳○○、籃○○於偵訊及本院審理中結證明確在卷（他一卷
    第205頁背面、第206頁背面、第207頁、第207頁背面至208
    頁，本院易字卷第188頁背面至191頁、第233至235頁、第31
    7至319頁、第335至337頁），並有證人籃○○與被告之LINE對
    話紀錄、證人籃○○之台北富邦銀行帳戶交易明細、被告於民
    國106年2月11日開立並交予證人籃○○之面額10萬元本票、證
    人陳○○與被告之LINE對話紀錄、證人陳○○之台北富邦銀行帳
    戶交易明細、證人陳○○與被告之LINE對話紀錄、證人陳○○之
    帳戶交易明細、證人施○○與被告之LINE對話紀錄、證人施○○
    之台北富邦銀行帳戶交易明細各1份存卷可憑（他一卷第18
    至40頁、第41至45頁、第46頁、第47至61頁、第62至66頁、
    第67至71頁、第75至76頁、第175至178頁、第179至184頁）
    ，是被告此部分之自白及不爭執之事項均核與事實相符，堪
    以採信。
　⒉細繹本件被告及辯護人此部分所執之辯詞，可知被告雖坦承
    確有以「父親生病」、「母親車禍需支付醫藥費」等詐騙手
    法，各向證人施○○、陳○○、陳○○、籃○○詐得款項，惟僅爭執
    其所詐得款項之範圍並不包含證人施○○、陳○○、陳○○、籃○○
    另向台北富邦銀行貸得之款項部分（亦即貸款部分是加入被
    告「賭博、投資」）無訛。然本件基於後開理由，尚難採信
    此部分有利於被告之辯詞（即證人施○○、陳○○、陳○○、籃○○
    向台北富邦銀行貸得並交予被告之款項，係出於交予被告進
    行博奕之原因事實，且被告確有將取得之款項進行相關博弈
    之事實），茲分敘如下：
　⑴按，刑法第339條第1項規定之「詐術」，係指以偽作真或欺
    罔隱瞞等積極作為而言，即行為人對被害人提供反於真實之
    資訊，包括虛構事實、扭曲或隱瞞事實等方法均屬之，倘被
    害人所為交付財物之意思決定，係出於行為人所虛捏之資訊
    ，因被害人無從正確評估所交付款項日後回收不能之風險，
    縱被害人對於行為人所杜撰之情節不疑有他或深信不疑，此
    亦不失為施行詐術之手段。至行為人倘欲主張其所提供之前
    揭資訊並非虛妄，而未對被害人施行詐術，自應由該行為人
    就此有利於己之事項，指出證明之方法供本院調查，或提供
    非行為人個人所製作之客觀事證供本院檢證其真實性，否則
    單憑行為人片面、無從驗證之辯詞，豈非流於幽靈抗辯，實
    難率爾為有利於被告之認定。次按，被告否認犯罪，基於無
    罪推定原則，固不負任何證明責任，然於訴訟中，因檢察官
    之舉證將受不利判斷時，為主張有利於己之事實，仍須提出
    或聲請法院調查證據，其雖毋庸達於使法院確信該有利事實
    存在之程度，然仍須足以證明該有利事實可能存在，而動搖
    法院因檢察官之舉證對被告所形成之不利心證，此為被告於
    訴訟中之立證負擔，亦即形式舉證責任（最高法院刑事判決
    110年度台上字第4191號判決意旨參照）。又所謂「罪疑惟
    輕」原則，係指刑事案件中對於犯罪事實之認定應依證據為
    之，須有積極證據可證明被告犯罪事實存在者，始得為被告
    有罪之認定，如積極證據不足為不利被告事實之認定，應以
    有利於被告之事實作認定，核與前開被告對於有利於己之事
    實應負形式舉證責任無違，先予敘明。
　⑵被告就其所辯上開進行博弈乙事，均無法提出與之相合之資
    料及證物供本院調查：
　　查，本件被告向證人施○○、陳○○、陳○○、籃○○等人取得其等
    向台北富邦銀行所貸得款項之原因事實，固辯稱係其等加入
    被告所謂之賭博、投資等，因而證人施○○、陳○○、陳○○、籃
    ○○等人，對於其等將所貸得款項交付予被告之用途乃「賭博
    、投資」主觀上均已明知，此雖非事實上不可能，惟徵之上
    述，此仍須植基於前揭被告所稱之「賭博、投資」乙事，可
    經由驗證為「真」或「偽」之事實上存在，倘被告向上開證
    人所稱之款項用途係被告單方面所編纂、杜撰，則被告仍難
    謂非施行詐術。本件被告固一再辯稱其確有從事所謂「運彩
    賭博」云云，然觀諸被告於105年間至106年1、2月間，陸續
    向證人施○○、陳○○、陳○○、籃○○取得款項，且於本件事發後
    之106年2月間即音訊全無、潛逃出境，並於110年間入境而
    為警緝獲到案，經檢察官於110年2月21日訊問時，就其向王
    ○○等8人借貸款項之理由自承：伊於105年9月至106年2月任
    職於○○公司期間，有向籃○○等人借錢，當時伊因為積欠高利
    貸，怕他們不借伊錢，所以才謊稱父母生病，借來的錢伊拿
    去還高利貸及拿去賭博等語（偵二卷第72頁），明確坦認其
    係因積欠高利貸款項，為確保向王○○等8人借得款項，始以
    「父親生病」、「母親車禍需支付醫藥費」等詐騙手法，誘
    騙王○○等8人出資援助，並未曾提及證人施○○、陳○○、陳○○
    、籃○○將貸得之款項交付予被告之原因事實，係出於加入被
    告共同參與賭博，則其事後於本院審理中之此部分辯詞是否
    屬實，顯啟人疑竇。另被告雖於110年2月21日再經檢察官訊
    問時供稱：伊都是以父親生病為理由，向籃○○、施○○、陳○○
    等人借款，其中籃○○、施○○、陳○○知道伊有在賭博棒球、籃
    球，伊向他們保證輸的話算伊的，贏的話會分給他們，所以
    他們有加入伊去賭博，坦白講籃○○、施○○、陳○○3人就是借
    錢給伊去賭博，其他人不是等語（偵二卷第52頁），惟稽之
    上揭卷附證人施○○、陳○○、陳○○、籃○○於事發當時分別與被
    告間之LINE對話紀錄，亦均通篇未見被告提及任何有關「博
    弈」之內容，且未提及證人陳○○亦參與其「博弈」行列；又
    觀以被告於準備程序中供稱：「（問：上開陳稱「運彩賭博
    」賭的是什麼？）有籃球、棒球。」、「（問：被告所指是
    否是台灣運動彩券？）不是，是地下網路賭博。」、「（問
    ：如何賭？）當時可以用一個帳號密碼上去網站直接下注。
    」、「（問：在什麼網站？）九州的網站。」、「（問：這
    個網站是否是專門做運動賭博？）是。」、「（問：這個網
    站目前是否還存在？）不清楚，自從我跑路以後就再也沒有
    碰過這些東西。」、「（問：上開否認的部分所收取的款項
    是否都有拿到這個網站去作賭博？）有。」、「（問：賭博
    的結果？）最後還是輸，但有部分金額是因為外面有積欠債
    務，後來無法與被害人去作處理，所以才離開台灣。」、「
    （問：你的意思是賭博款項的總結是輸？）總結是輸的沒錯
    。」、「（問：是全部輸光還是輸一部分？）輸一部分。」
    、「（問：沒有輸的部分你拿去做何用？）當時外面有高利
    貸債務，一部分支付高利貸債務，一部分投注賭博，一部分
    花在我跑去大陸的費用。」、「（問：依110年12月23日刑
    事準備狀編號1（告訴人：王○○），關於29萬7,000元的款項
    哪一部分賭輸？哪一部分是你拿去還高利貸債務？又哪一部
    分是花在大陸的費用？）我現在無法分辨，當初我在電腦有
    作紀錄，但後來電腦壞掉，也沒有從大陸帶回來，現在無法
    釐清，所以我才會願意以被害人說的為主與他們作和解。」
    、「（問：可否提出你到賭博網站下注的資料？）這個帳號
    都被封鎖。」、「（問：為什麼被封鎖？）詳細原因我也不
    太清楚，因為它本來就是一個非法的賭博網站，他何時要將
    我的帳號封起來，我真的沒有辦法去要求對方。」、「（問
    ：你在賭博網站的總結是輸，應該是好客人，他為什麼要封
    鎖你？）這是地下賭博網站，它有可能隨時會被抄，網址也
    都一直變來變去，目前我無法提供下注資料。」、「（問：
    你與告訴人王○○等人有無說明賭博的金額為何？）沒有，例
    如當時他要投資30萬，別人要投資50萬，若是有贏的情況下
    ，他們可以分到多少錢，是以這樣的金額作分配，我並不會
    跟他們說哪一天我下注多少或是投注哪一隊，他們也不在乎
    這些。」、「（問：你的意思就是投資你，一股佔多少錢，
    總結輸贏的話，看對方佔多少股？）對。」、「（問：投資
    你的一個單位為多少錢？）我當時跟他們說我若贏一萬元，
    這個帳我與他們五五拆，我佔5,000元，他們佔5,000元，再
    以他們出資的比例去分配這5,000元。例如王○○、施○○各投
    資30萬，這5,000元他們二人均分。後來再加進來的話，還
    是以當週看贏多少，再依個人出資的比例作分配，輸的話，
    我不會跟他們拿。」、「（問：告訴人等人將錢交予你，本
    金以外，若有贏的話，按個人出資比例分配，若輸了告訴人
    的本金，你不會再跟他們拿？）對。」、「（問：你的意思
    是否是要告訴人他們自己去計算？）若贏的情況下，我每星
    期會將這星期的盈餘出給他們看，他們都會看得到，也會知
    道自己可以分配到多少錢，我會依這個比例轉帳給他們。」
    、「（問：中途有無告訴人要退出？）當時沒有。」、「（
    問：你在每月或每星期都會將盈虧做報表給告訴人他們看？
    ）對。」、「（問：上開報表是否還有留存？）都在大陸電
    腦不見了，當初是有一個群組，所以他們都會知道這件事情
    。」、「（問：群組是否還在？）我上次有找其中一個告訴
    人，但他說他已經沒有這些資料了。」、「（問：總共有多
    少人加入這個群組，可否請其中一位提出？）我沒有辦法一
    個個問，因為他們都不理我。」、「（問：賭博網站你稱已
    經遭封鎖？）那個網站我現在已經上不去了，我不知道他們
    的網址為何。」、「（問：你已經無法連上你所謂的那個賭
    博網站，也無法提出你稱的賭博資料，亦無法提出你所製作
    給告訴人看的報表，是否如此？）目前是這樣。」等語（本
    院易字卷第127至131頁）。以上，可知證人施○○、陳○○、陳
    ○○、籃○○等人與被告間之LINE通訊內容，均未見談論有關任
    何「博弈」之對話紀錄，且被告對於其所辯稱從事「運彩賭
    博」之賭博網站網址、實際從事賭博之棒球、籃球為何地區
    之比賽、賭博款項之金流、賠率等相關具體資料，均未能舉
    證以實其說，以及加入參與「博弈」者究竟有無包含證人陳
    ○○，其前後供述不一，則被告此部分空言之辯詞，自難認有
    據。
　⑶況且，被告對於其所辯稱向證人施○○、陳○○、陳○○、籃○○所
    取得之貸款所從事之「活動」內容為何，均未見一致（或係
    「運彩賭博」或某不詳「程式」），且均係先以「父親生病
    」、「母親車禍需支付醫藥費」為由向證人施○○、陳○○、陳
    ○○、籃○○借款後（或於借款之際），另表明其尚從事「運彩
    賭博」或「程式(投資)」贏錢機率極高，以宣示其還款能力
    無虞，致證人施○○、陳○○、陳○○、籃○○等人，基於信任被告
    所稱之「父親生病」、「母親車禍需支付醫藥費」，各自於
    主觀上評估被告為○○公司之經理收入優渥，償還貸款無虞，
    始向台北富邦銀行所貸得款項並借予被告，並非投資被告參
    與賭博之事實，分別經後開證人於本院審理中證述如下：
　①證人陳○○於本院審理中結證稱：伊當時是認為被告家人生病
    才願意借錢給他，被告是向伊借款後之105年11月中那段時
    間1個月內才說他有在賭博，被告不是說他要借錢賭博，他
    是說他有這樣的門路去賭博，被告稱他有認識的朋友在從事
    運彩賭博，從頭到尾沒有提供任何資料給伊看，證明他有去
    簽賭，賭博的標的究竟是一般正常可以買到的運彩，還是地
    下賭博，伊並不清楚等語（本院易字卷第189頁、第191頁背
    面、第193至195頁、第199頁背面、第207頁及背面），可知
    證人陳○○係因被告所稱家人生病需醫藥費乙事，方借款予被
    告，且被告係向證人陳○○借得款項後，始提及其另從事「運
    彩賭博」。
　②證人施○○於本院審理中結證稱：伊借給被告的60萬5千元中，
    並沒有投資他賭博，而是基於信任他所稱家人生病為由才借
    給他的，後來被告說他有跟朋友在玩這個、類似表格、很多
    數字，可以算是賭博的東西，因為伊沒有在賭博，伊也看不
    懂，伊就跟他說這種東西不要碰，詳細內容伊不知悉等語（
    本院易字卷第235頁背面、第241頁、第243頁背面），可知
    證人施○○交付款項予被告之緣由，亦係出於被告所稱家人生
    病需醫藥費乙事。
　③證人陳○○於本院審理中結證稱：伊借錢給被告時，不太清楚
    他怎麼運用借款，他一開始借錢的原因是說要給他父母親醫
    治療的費用，因為他有說還款的計畫，就是說伊貸款這60萬
    元部分，會負責幫我繳貸款應繳的金額，中間有透露他說在
    做投資，因為他向伊借錢時就有提出如何還款的計畫，主要
    是說他任職○○公司的經理，每個月薪資約7、8萬元，加上加
    班費就是10萬元左右，且他又是伊的主管，伊覺得他不會跑
    掉，伊覺得伊貸款的應繳款項大約1萬元左右，所以伊覺得
    沒問題，是被告先跟伊講這個還款計畫，伊才去貸款借給他
    的，因為被告是經理，又說他有投資都是賺的，伊評估他的
    還款能力後才貸款借給他，被告向伊借得貸款60萬元之後，
    才說他要拿去做運彩賭博等語（本院易字卷第319頁背面至3
    21至323頁），足見證人陳○○將款項借予被告之原因，乃基
    於被告所稱之家人生病須負擔醫療費用，又因被告同時提及
    其收入優渥、從事投資獲利機率甚高，致證人陳○○評估被告
    所提出之還款計畫可行後，方向台北富邦銀行所貸得款項並
    借予被告，而顯與被告所辯稱「運彩賭博」無涉。
　④證人籃○○於本院審理中供證：伊認為伊遭被告騙取的款項就
    是76萬6,586元，伊於105年10月24日貸款44萬元，當天匯款
    40萬元給被告，又於同年10月26日匯款3萬元給被告，這筆4
    3萬元不是要投資運彩賭博的款項，他是以家人生病為由向
    伊借錢，伊不清楚他以家人生病為由向伊借得的款項有無拿
    去作為博弈使用等語（本院易字卷第341頁、第343頁背面、
    第349頁），是證人籃○○亦係基於被告家人生病需要負擔醫
    藥費始借款予被告，亦與被告所辯稱「運彩賭博」無關，至
    為灼然。
　⑷況且，依上開證人之證詞可知，該等證人均無從確認被告確
    有從事「博奕」或「程式」投資，且衡之常情，若投資他人
    從事具有射倖性之「博奕」或「程式」投資，因攸關個人金
    錢之損益，豈有對於所投資之「博奕」或「程式」投資之實
    際賭博（或投資）項目為何，以及該標的之賠率、款項如何
    計算等事項均不過問，且對於實際之勝負及賺、賠等事項，
    全然不過問，而任憑被告在其以手機LINE通訊軟體成立之某
    一群組內，由被告單方面發布一切真偽無從檢證之資訊，而
    彰顯其等毫不在乎之有？益見前開證人對於被告是否實際從
    事「博奕」或「程式」投資乙事，並非其等將款項借予被告
    所考慮之重要之點無疑。至證人陳○○固於本院審理中證稱：
    伊出資被告賭博的部分佔30萬元等語（本院易字卷第195頁
    ）；證人籃○○於本院審理中證稱：伊有一些錢交給被告作為
    運彩賭博投資，不超過10萬元等語（本院易字卷第341頁背
    面、第347頁背面）；證人馬○○於另案（臺灣臺南地方法院1
    10年度易字第722號）審理中證稱：貸款30萬元的部分是玩
    線上運彩，伊交予被告的30萬元是由被告幫伊投資等語（本
    院易字卷第259頁背面、第263頁背面），因該等證人均無從
    確認被告確有從事「博奕」或「程式」投資，且均對於被告
    所稱「博奕」或「程式」投資之內容毫無所悉，難謂非出於
    其等主觀上之誤信，認被告確從事「博弈」或「程式」投資
    之前提下所為之證詞，則上開證人主觀上縱認交付此部分款
    項之緣由，係交由被告從事「博弈」或「程式」投資，因本
    件被告就此有利於己之事項未盡形式舉證責任，業如上述，
    且卷內無適切之證據佐證被告確實將上述款項從事任何「博
    奕」或「程式」投資，縱前開證人主觀上認為此部分並未遭
    詐騙，尚不足以率爾為有利於被告之認定。
  ⑸加以，證人即被告之母林○○於警詢中供稱：被告自從去○○公
    司上班後，有拿3、4次的零用錢給他父親花用，他父親的醫
    藥費用主要都是伊在支應，伊發現伊交給被告使用的帳號有
    人匯款進來，伊有詢問被告，他說是跟朋友借的，說為了想
    幫父親換腎，借錢去投資，投資甚麼他都不跟伊說等語（併
    警卷第81至82頁）；於偵查中證稱：伊於105年過年前1天收
    到台北富邦銀行的對帳單，伊才發現有這麼大筆錢進出，伊
    問被告，被告說要跟朋友做生意，沒有告訴伊原因，後來伊
    過完年就將該帳戶結清了，前也都是被告領走了，被告雖提
    及要捐腎他父親，不過沒有做這樣的手術，因為他父親不願
    意做換腎手術等語（他二卷第90頁），益見被告對於上開證
    人匯款至證人林○○之台北富邦銀行帳戶內之款項緣由，或稱
    係向友人之借款，或稱係與友人做生意，無論係「借款」或
    「做生意」，並非即等同於其向上揭證人所稱之「博奕」或
    「程式」投資，且被告亦未向證人林○○告知該筆款項之確切
    用途，則被告上開所辯其將上述款項從事「博奕」活動，因
    證人林○○之前揭證詞，尚不足以補強、佐證被告此部分之辯
    詞，是被告及辯護人此部分之辯詞，充其量僅屬被告片面之
    詞，自無從採信。
  ⑹基上，被告分別於附表編號2、4、5、7「施詐期間」欄所示
    時間，在○○公司內，以「父親生病」、「母親車禍需支付醫
    藥費」等詐騙手法，誘騙告訴人施○○、陳○○、陳○○、籃○○，
    同時為消弭其等對其還款能力之疑慮，又佯稱其從事博弈、
    投資，將來清償借款沒有問題，若有贏錢會另外分紅云云，
    致證人施○○、陳○○、陳○○、籃○○部分均陷於錯誤，而分別交
    付款項予被告無訛。
  ㈢證人即告訴人王○○部分（即附表編號1）：
　　另訊之被告固坦認證人王○○於106年1月25日，將貸得之29萬
    7,000元款項，匯入其台北富邦銀行帳戶（帳號：000000000
    000號）之事實，然亦矢口否認涉有何詐欺證人王○○部分之
    犯行，並辯稱：伊沒有詐騙王○○，當時王○○要將錢交給伊時
    ，伊有明確告知他這筆錢要用於運彩賭博云云。經查：
　⒈上開被告所坦認收受證人王○○款項之事實，除據證人王○○於
    偵查及本院審理中指訴明確外（他一卷第205頁，本院易字
    卷第213頁），並有證人王○○之帳戶交易明細1紙在卷可徵（
    他一卷第79頁），堪以認定。
　⒉證人王○○固於本院審理中結證稱：被告以投資程式為由向伊
    借29萬7,000元等語（本院易字卷第215及背面、第221頁、
    第227頁背面），惟亦證稱：被告沒有跟伊說要去賭博，他
    說他有在用一個程式，叫伊用貸款的方式借他錢，他每個月
    會償還貸款的利息與費用，也說如果有賺錢會分紅，沒賺也
    不會跟伊要其他費用，他沒有說是甚麼樣的程式，被告提出
    一堆數字加加減減，沒有提出其他任何資料給伊，證明他有
    將伊交付的29萬7,000元拿去投資，伊認為伊有被騙，因為
    他說他會幫伊償還貸款，卻1筆都沒繳等語（本院易字卷第2
    15至217頁、第219頁），足徵被告另向證人王○○所稱之款項
    並非用於「運彩賭博」而係某不詳程式，且被告於向證人王
    ○○要求貸款並借予被告之際，即表示其從事某不詳「程式」
    ，因而還款能力無虞，證人王○○方向台北富邦銀行貸得款項
    後借予被告無疑。
　⒊另查，本件並無何證據可資佐證被告曾將其向證人施○○、陳○
    ○、陳○○、籃○○取得之款項用以相關之博弈或程式投資活動
    ，業如上述，則被告此部分辯稱其曾明確告知證人王○○將該
    筆款項用以運彩賭博云云，縱認為真，因被告未盡形式舉證
    責任，已難認有據。況且，觀諸卷附證人王○○與被告間之LI
    NE對話紀錄（他一卷第77至78頁），可知被告以手機LINE通
    訊軟體傳送：「○○○○○○（按：應即指本件證人陳○○、陳○○、
    籃○○）也都有幫我」、「我也是要快點還她們錢」等語予證
    人王○○後，證人王○○則覆以：「嗯嗯，抱歉我的比較趕，不
    然不用這樣」、「經理，可以2/5前還我就好」等語予被告
    ，其間被告尚傳送某不詳醫院之批價單據、環境及手術室內
    照片予證人王○○，此觀之上開對話紀錄自明。而由前揭對話
    內容即被告所傳送之照片，可知被告已明確向證人王○○表示
    證人陳○○、陳○○、籃○○等人，亦同證人王○○一般，對被告提
    供金錢上之協助，益徵證人王○○交付款項予被告之原因事實
    ，顯與證人陳○○、陳○○、籃○○交付款項予被告之緣由（即以
    「父親生病」、「母親車禍需支付醫藥費」等為由）並無二
    致；且證人王○○於該對話中向被告表示於2月5日「還」款即
    可，亦通篇未見有何關於「運彩賭博」或「程式」投資之對
    話內容，諸如：下注多少、彩金如何計算、如何朋分彩金及
    輸贏結果等；況本件倘果如被告所辯，證人王○○交付款項予
    被告即為由被告參與「運彩賭博」或「程式」投資，則被告
    何須傳送上開與「運彩賭博」或「程式」投資毫無關聯之照
    片予證人王○○，足見被告此部分所辯顯屬無稽，委無足採。
　⒋以上，被告顯亦係以「父親生病」、「母親車禍需支付醫藥
    費」等詐騙手法向證人王○○施詐無訛。
  ㈣再者，觀諸被告於本件事發後留下道歉函內容係：「各位，
    很抱歉，因為我錯誤的判斷導致不可抹滅的結果，尤其是辜
    負了各位對我的〝信任〞，錯了就錯了，我也不要在辯解任何
    理由，因為很多的因素，我有非離開不可的原因，請原諒我
    的不告而別，欠各位的錢等我有能力我一定回來跟各位處理
    ，不用讓各位來找我，禍不及家人，欠錢的是我，不是我的
    家人，也請不要再去打擾，我也不會再跟家裡有任何聯絡，
    所以不用白費心機在我家人身上，我這一趟去不成功便成仁
    ，我有必死的決心，不敢奢求各位的原諒，但願我能把錢賺
    回來給曾經幫助我的各位，至少對各位的損失降到最低限度
    ，如果各位有任何不滿，希望可以到時候在一併解決，最後
    ，還是跟各位至上最深的歉意，我錯了，真的錯了，各位都
    是好人，我竟然沒有能力把事情處理好而且還拖累各位，真
    的萬分抱歉，希望大家能暫時留一條活路讓我走，讓我去拚
    各位所失去的金錢，好壞至少不會再連累到各位，希望能跟
    各位再見」等語，此有本院於審理中當庭翻拍自證人籃○○手
    機之照片1紙在卷可稽（本院易字卷第385頁），可知被告於
    事發後潛逃前往大陸地區前，所留下之該紙道歉函中，其內
    容雖見被告對於辜負眾人之「信任」表達歉意，並表示無法
    清償款項，而通篇未見有何其因從事任何「博奕」或「程式
    」投資之字眼；況且，倘被告所辯稱之任何「博奕」或「程
    式」投資為真，衡情具有射倖性之「博弈」本即有輸有贏，
    若證人王○○、施○○、陳○○、陳○○、籃○○等人，確係將其等向
    台北富邦銀行貸得之款項交予被告，被告亦實際從事「博弈
    」或「程式」投資，則輸贏本在未定之天，理應為上開證人
    所明知，並應自負盈虧風險，被告豈有須向交付此部分款項
    予其從事「博弈」或「程式」投資之證人表達歉意之有？此
    益徵被告辯稱前述證人乃自願加入其賭博之辯詞，顯屬臨訟
    飾卸之詞，委無足採。至被告雖亦曾於110年2月21日偵訊時
    辯稱其曾持續2個月，每週給付數千元予證人籃○○、施○○、
    陳○○、王○○（偵二卷第53頁），被告此部分所供縱認屬實，
    惟觀以上開證人之證詞，可知其向前述證人詐得之款項各高
    達60餘萬元至70餘萬元，然其僅持續2月、按週各支付數千
    元予該等證人，依其詐得款項之金額，與其所稱還款之金額
    、期間等，明顯比例懸殊，難謂係出於還款之真意所為，此
    無非係被告為取信於前揭證人之犯罪成本，自均不於其分別
    詐得款項內予已扣除，附此敘明。
  ㈤綜上所述，本件事證已臻明確，被告如附表編號1至8所示詐
    欺犯行，均堪以認定，各應予依法論科。至辯護人固聲請傳
    喚證人馬○○到庭行交互詰問，惟因證人馬○○與被告間之關係
    ，核與證人籃○○、施○○、陳○○、王○○各自有無參與被告「博
    奕」無涉，況證人馬○○於另案審理中之證詞，業經本院於審
    理中當庭提示並告以要旨，並予檢察官、被告及辯護人表示
    意見之機會，且觀以證人馬○○於另案之證述，亦不足以為有
    利於被告之認定，亦如上述，是本院認尚無調查證人馬○○之
    必要，爰依刑事訴訟法第163條之2第2項第2款、第3 款之規
    定，駁回此部分證據調查之聲請。
三、論罪科刑
　㈠核本件被告所為，均係犯刑法第339條第1項之詐欺取財罪（
    即附表編號1至8，共計8罪）。又被告對於各被害人，係基
    於單一之犯意，各在附表一編號2至8所示密接之時間內，多
    次向同一被害人詐得款項之行為，從客觀上觀察，為欲達同
    一目的之接續數個舉動，主觀上顯係基於一貫之犯意，客觀
    上各動作則是時間接近，接續地侵害同一法益所為，且各行
    為獨立性極為薄弱，難以強行分開，應視為數個舉動之接續
    施行，而包括於一行為予以評價，均為接續犯。
　㈡至臺灣臺南地方檢察署檢察官110年度偵緝字第128號移送併
    辦意旨書所載之犯罪事實，其中被害人王○○、施○○、徐○○、
    陳○○、籃○○部分，與本案被告遭起訴之部分犯罪事實（即起
    訴書附表編號一至四、編號七）相同，本院自得併予審理，
    附此敘明。
　㈢爰以行為人之罪責為基礎，審酌被告曾因行使偽造私文書案
    件，經臺灣臺南地方法院以107年度簡字第3801號，判處有
    期徒刑6月確定，於110年3月25日易科罰金執行完畢，此有
    卷存臺灣高等法院被告前案紀錄表在卷可徵，雖未構成累犯
    ，已足徵被告素行非佳，考量被告因積欠高利貸而需款孔急
    ，竟不積極思慮以正途周轉，竟利用王○○等8人之同情心，
    以「父親生病」、「母親車禍需支付醫藥費」等詐騙手法，
    誘騙如附表編號1至8所示被害人出資援助，所為實值非難；
    又被告迭次於警詢、偵查及本院審理中均矢口否認犯行之犯
    後態度，兼衡被告本件各次詐欺所得金額高低，暨被告於本
    院審理中自稱之智識程度、經濟條件及生活情形（本院易字
    卷第373頁），以及除被害人蔡○○（附表編號6）外，被告業
    與其餘被害人（附表編號1至5、編號7至8）調解成立，此有
    高雄市前鎮區調解委員會調解書及本院調解筆錄在卷可證（
    本院審易字卷第73至75頁、第157至164頁、本院易字卷第87
    頁）等一切情狀，爰分別量處被告如附表編號1至8「主文」
    欄所示之刑，並就附表編號1至3、編號8部分，參酌本件犯
    罪情節，各諭知如各該編號「主文」欄後段所示之易科罰金
    折算標準。
　㈣定應執行刑
　⒈又按行為人所犯數罪，應予併合處罰而定其應執行刑時，因
    數罪併罰旨在綜合斟酌行為人所為犯罪行為之不法內涵與罪
    責程度，及對犯罪行為人施以刑法矯正之必要與妥當性，由
    法院依法於宣告罪刑之際，於法律限度內，決定行為人所犯
    數罪之整體國家具體刑罰權範疇，以符罪刑相當性之要求。
    從而，法院定其應執行之刑期時，應再次對行為人之罪責要
    素重為檢視，並慎重考量其潛在性之人格特質，及與刑罰手
    段加諸其身之刑事政策妥為裁量。
  ⒉本院審酌被告所犯前開8罪，依犯罪行為之時序觀之，均係於
    105年8月17日至106年2月23日間所為，犯罪時間歷時約莫1
    年6月，並侵害王○○等8人之財產法益，以及其等各自遭詐金
    額亦如附表編號1至8所示，造成之影響等不法內涵，以及被
    告取得之不法利益多寡等。因此，考量刑罰手段相當性原則
    ，並綜合上開各顯在性之客觀情狀判斷，並參酌本件被告前
    揭整體犯罪情節，就不得易科罰金部分（即附表編號4至7）
    ，定其應執行刑如主文所示；就得易科罰金部分（即附表編
    號1至3、編號8），定其應執行刑暨諭知易科罰金之折算標
    準如主文後段所示，以資懲儆。
四、沒收
  ㈠宣告沒收犯罪所得部分
　　按犯罪所得，屬於犯罪行為人者，沒收之，於全部或一部不
    能沒收或不宜執行沒收時，追徵其價額，刑法第38條之1第1
    項、第3項定有明文。查，被害人蔡○○分別匯款11萬5千元、
    10萬元、6萬元予被告，交付現金4萬元、27萬元予被告，並
    提供信用卡之卡號及授權碼供被告刷卡購買電腦設備14萬6,
    350元（以上匯款、現金及提供信用卡刷卡共計73萬1,350元
    ），此據被害人蔡○○於偵查中供證明確在卷（他一卷第205
    頁），並為被告所不爭執（本院易字卷第355頁背面），是
    應就被告此部分之不法利得，依刑法第38條之1第1項、第3
    項規定，於被告如附表編號6所示罪刑項下宣告沒收之，並
    諭知於全部或一部不能沒收或或不宜執行沒收時，追徵其價
    額。
  ㈡不予宣告沒收犯罪所得部分
    另按，刑法第38條之2第2項規定：「宣告前二條之沒收或追
    徵，有過苛之虞、欠缺刑法上之重要性、犯罪所得價值低微
    ，或為維持受宣告人生活條件之必要者，得不宣告或酌減之
    」。查，被告為本件如附表編號1至5、編號7至8犯行之不法
    所得，各為如附表編號1至5、編號7至8所示，本應依刑法第
    38條之1第1項前段、第3項規定，諭知沒收其犯罪所得，並
    諭知於全部或一部不能沒收或不宜執行沒收時，追徵其價額
    ，惟考量本件被告經本院移付調解後，業與附表編號1至5、
    編號7至8所示被害人調解成立，並由被告依調解條件賠付相
    當款項，已如前述，是本件被告此部分（即附表編號1至5、
    編號7至8）各自所獲不法利得，業經前開被害人同意調解金
    額之賠償，於法律上形同處分逾調解金額之遭詐款項，倘再
    予以宣告沒收本件被告如附表編號1至5、編號7至8所示之犯
    罪所得，實有過苛之虞，爰依刑法第38條之2第2項規定，均
    不予宣告沒收其此部分之犯罪所得。
據上論斷，應依刑事訴訟法第299條第1項前段，刑法第339條第1
項、第41條第1項前段、第8項、第38條之1第1項前段、第3項、
第38條之2第2項、第51條第5款，刑法施行法第1條之1第1項，判
決如主文。
本案經臺灣高雄地方檢察署檢察官李佳韻提起公訴、臺灣臺南地
方檢察署檢察官吳維仁移送併辦，臺灣高雄地方檢察署檢察官張
靜怡到庭執行職務。
中　　華　　民　　國　　111 　年　　5 　　月　　26　　日
              刑事第十二庭審判長法　官   蔡書瑜
　　　　　　　　　
　　　　　　　　　              法  官   蔡有亮 
　　　　　　　　　
　　　　　　　　　              法  官   李承曄
以上正本證明與原本無異。
如不服本判決應於收受判決後20日內向本院提出上訴書狀，並應
敘述具體理由。其未敘述上訴理由者，應於上訴期間屆滿後20日
內向本院補提理由書(均須按他造當事人之人數附繕本)「切勿逕
送上級法院」。
中　　華　　民　　國　　111 　年　　5 　　月　　26　　日
                                書記官  陳美月
附錄本判決論罪科刑法條全文：
刑法第339條
意圖為自己或第三人不法之所有，以詐術使人將本人或第三人之
物交付者，處5 年以下有期徒刑、拘役或科或併科50萬元以下罰
金。
以前項方法得財產上不法之利益或使第三人得之者，亦同。
前二項之未遂犯罰之。
附表：
 編   號 告訴人 施詐期間 告訴人交款方式 詐得款項(新臺幣)         主文    備註 1 王○○ 106年1月25日 轉入林○○之台北富邦銀行帳戶（帳號：000000000000號） 29萬7000元 林○○犯詐欺取財罪，處有期徒刑陸月，如易科罰金，以新臺幣壹仟元折算壹日。 調解成立 2 施○○ 105年8月17日至106年2月2日 現金交付、轉入上開林○○之台北富邦銀行帳戶、林○○之中國信託銀行帳戶（帳號：000000000000000號）、林○○使用之林○○台北富邦銀行帳戶（帳號：帳號000000000000號） 60萬5000元(已還款14萬元）  林○○犯詐欺取財罪，處有期徒刑陸月，如易科罰金，以新臺幣壹仟元折算壹日。 調解成立 3 徐○○ 105年11月14日至106年2月22日 現金交付、轉入上開林○○台北富邦銀行帳戶、提供告訴人自己之信用卡卡號及授權碼予林○○使用 61萬5000元 林○○犯詐欺取財罪，處有期徒刑陸月，如易科罰金，以新臺幣壹仟元折算壹日。 調解成立 4 陳○○ 105年11月17日至105年12月5日 現金交付、轉入上開林○○台北富邦銀行帳戶 68萬元 林○○犯詐欺取財罪，處有期徒刑柒月。 調解成立 5 陳○○ 106年1月5日至106年1月29日 轉入上開林○○台北富邦銀行帳戶、林○○台北富邦銀行帳戶 63萬7000元 林○○犯詐欺取財罪，處有期徒刑柒月。 調解成立 6 蔡○○ 106年1月27日至106年2月23日 現金交付、轉入上開林○○台北富邦銀行帳戶、提供告訴人自己之信用卡卡號及授權碼予林○○使用 73萬1350元 林○○犯詐欺取財罪，處有期徒刑壹年。未扣案之犯罪所得新臺幣柒拾參萬壹仟參佰伍拾元沒收之，於全部或一部不能沒收或不宜執行沒收時，追徵其價額。  7 籃○○ 105年10月24日至106年2月23日 現金交付、轉入上開林○○台北富邦銀行帳戶 76萬6586元 （已還款16萬5414元） 林○○犯詐欺取財罪，處有期徒刑柒月。 調解成立 8 謝○○ 105年10月3日至106年2月4日 轉入林○○上開台北富邦銀行帳戶、中國信託銀行帳戶 23萬元 (約還款6萬5000元） 林○○犯詐欺取財罪，處有期徒刑伍月，如易科罰金，以新臺幣壹仟元折算壹日。 調解成立 編號1至4、編號7另經臺灣臺南地方檢察署檢察官以110年度偵緝字第128號移送併辦。 除告訴人蔡○○（編號6）以外，其餘告訴人（編號1至5、編號7至8）均與被告調解成立，此有高雄市前鎮區調解委員會調解書及本院調解筆錄在卷可證（本院審易字卷第73至75頁、第157至164頁、本院易字卷第87頁）。